臺灣屏東地方法院刑事判決　　　　　　　100年度訴字第659號
公　訴　人　臺灣屏東地方法院檢察署檢察官
被　　　告　鄞士為
上列被告因違反毒品危害防制條例案件，經檢察官提起公訴（
100年度毒偵字第147號），嗣因被告就被訴犯罪事實為有罪之陳
述，並聽取當事人之意見後，本院裁定改由受命法官獨任進行簡
式審判程序並判決如下：
    主  文
鄞士為施用第一級毒品，累犯，處有期徒刑捌月，扣案之第一級
毒品海洛因壹包（驗前淨重零點零伍公克，驗後淨重零點零貳
伍公克）沒收銷燬之。
    事  實
一、鄞士為前於民國87年間因施用毒品案件，經觀察、勒戒後，
    認無繼續施用毒品之傾向，由臺灣屏東地方法院檢察署檢察
    官於87年11月17日，以87年度偵字第6440號不起訴處分確定
    後。復因施用毒品案件，經觀察、勒戒後，認有繼續施用毒
    品之傾向，先送強制戒治，並由臺灣屏東地方法院檢察署檢
    察官聲請簡易判決處刑，嗣於89年5 月19日，經本院以89年
    度潮簡字第271 號判處有期徒刑4 月確定；又因施用毒品案
    件，經臺灣屏東地方法院以89年度潮簡字第645 號判處有期
    徒刑5 月確定，上開二罪接續執行，於91年5 月6 日縮刑期
    滿執行完畢；再於94年間因施用毒品案件，經本院以94年度
    訴字第80 8號判處有期徒刑1 年2 月確定，於96年3 月27日
    縮刑期滿執行完畢。詎其仍不知悔改，明知海洛因業經公告
    列為毒品危害防制條例第2 條第2 項第1 款之第一級毒品，
    不得非法施用、持有，竟基於施用第一級毒品海洛因之犯意
    ，於100 年1 月6 日下午2 時許，在其位於屏東縣潮州鎮○
    ○路147 號住處內，將海洛因粉末摻水置入針筒後再注射血
    管之方式，施用第一級毒品海洛因1 次。嗣於100 年1 月6
    日下午4 時許，在屏東縣潮州鎮○○路243 號前，因行跡可
    疑為警盤查，扣得第一級毒品海洛因1 包（驗前淨重0.035
    公克，驗後淨重0.025 公克），並經其同意採尿液送驗呈有
    可待因及嗎啡陽性反應，始知悉上情。
二、案經屏東縣政府警察局報告臺灣屏東地方法院檢察署檢察官
    偵查起訴。
    理  由
一、本件被告鄞士為所犯係死刑、無期徒刑、最輕本刑為3 年以
    上有期徒刑以外之罪，其於準備程序中就被訴事實為有罪之
    陳述，經法官告知簡式審判程序之旨，並聽取當事人之意見
    後，本院認為適宜由受命法官獨任進行簡式審判程序。
二、上揭事實，業據被告鄞士為於警詢、檢察官偵訊及本院審理
    時坦承不諱，且被告鄞士為為警所採集之尿液檢體，經送請
    臺灣檢驗科技股份有限公司以酵素免疫分析法及氣相層析質
    譜儀法檢驗，結果呈嗎啡陽性反應，有該公司100 年1 月24
    日編號KＺ000000000000號濫用藥物尿液檢驗報告1 紙在卷足
    憑。另扣案之第一級毒品海洛因1 包（驗前淨重0.035 公克
    ，驗後淨重0.025 公克），經送請高雄市立凱旋醫院檢驗結
    果，確係第一級毒品海洛因，此有該醫院100 年4 月25日高
    市凱醫驗字第15409 號濫用藥物成品檢驗鑑定書1 紙附卷可
    佐。足認被告上開自白顯與事實相符，堪信為真實，其施用
    第一級毒品之犯行事證明確，堪以認定。按施用第一、二級
    毒品為犯罪行為，毒品危害防制條例第10條定有處罰明文，
    故施用第一、二級毒品者，依前揭規定本應科以刑罰，惟基
    於刑事政策，對合於一定條件之施用者，則依同條例第20條
    、第23條之規定，施以觀察、勒戒及強制戒治之保安處分，
    又毒品危害防制條例於92年7 月9 日修正公布，自93年1 月
    9 日施行，其中第20條、第23條將施用毒品之刑事處遇程序
    ，區分為「初犯」及「5 年內再犯」、「5 年後再犯」，依
    其立法理由之說明：「初犯」，經觀察、勒戒或強制戒治後
    ，應為不起訴處分或不付審理之裁定；經觀察、勒戒或強制
    戒治執行完畢釋放後，「5 年內再犯」者，因其再犯率甚高
    ，原實施之觀察、勒戒及強制戒治既已無法收其實效，爰依
    法追訴或裁定交付審理，至於經觀察、勒戒或強制戒治執行
    完畢釋放後，「5 年後再犯」者，前所實施之觀察、勒戒或
    強制戒治已足以遮斷其施用毒品之毒癮，為期自新及協助其
    斷除毒癮，仍適用「初犯」規定，先經觀察、勒戒或強制戒
    治之程序，從而依修正後之規定，僅限於「初犯」及「5 年
    後再犯」2 種情形，始應先經觀察、勒戒或強制戒治程序。
    倘被告於5 年內已再犯，經依法追訴處罰，縱其第3 次（或
    第3 次以上）再度施用毒品之時間，在初犯經觀察、勒戒或
    強制戒治執行完畢釋放5 年以後，已不合於「5 年後再犯」
    之規定，且因已於「5 年內再犯」，顯見其再犯率甚高，原
    實施觀察、勒戒或強制戒治，已無法收其實效，即應依該條
    例第10條處罰（最高法院97年度第5 次刑事庭會議決議意旨
    參照），查被告前因施用毒品案件，有如上開事實欄所示觀
    察、勒戒、強制戒治執行完畢，且於觀察、勒戒、強制戒治
    執行完畢後5 年內，再犯施用毒品罪受科刑判決並執行完畢
    等情，有臺灣高等法院被告前案紀錄表在卷可稽，則被告再
    犯本件施用毒品罪，依據上開說明，自應依法論罪科刑。
三、查海洛因為毒品危害防制條例第2 條第2 項第1 款明定之第
    一級毒品，不得持有及施用，核被告鄞士為所為，係犯鄞士
    為第10條第1 項之施用第一級毒品罪。其施用前持有第一級
    毒品海洛因之低度行為，應為其施用第一級毒品海洛因之高
    度行為所吸收，不另論罪。被告前於94年間因施用毒品案件
    ，經本院以94年度訴字第808 號判處有期徒刑1 年2 月確定
    ，於96年3 月27日縮刑期滿執行完畢之事實，有臺灣高等法
    院被告前案紀錄表1 份在卷可稽，其於受徒刑之執行完畢，
    5 年以內故意再犯本件有期徒刑以上之罪，為累犯，應依刑
    法第47條第1 項之規定加重其刑。爰審酌被告前經觀察、勒
    戒、強制戒治後，仍未戒斷其施用毒品之惡習，並參酌其素
    行狀況、犯罪之動機、目的、手段、所生戕害其身心情形及
    犯罪後坦承犯行，態度良好等一切情狀，量處如主文所示之
    刑。扣案之第一級毒品海洛因1 包（驗前合計淨重0.035 公
    克，驗後淨重0.025 公克），經送檢驗結果，係第一級毒品
    海洛因，已如前述，應依毒品危害防制條例第18條第1 項前
    段之規定併予宣告沒收銷燬之。
據上論斷，應依刑事訴訟法第273 條之1第1項、第299 條第1 項
前段，毒品危害防制條例第10條第1項、第18條第1項前段，刑法
第11條、第47條第1項，判決如主文。
本案經檢察官劉昀到庭執行職務。
中    華    民    國   100    年    7     月    20    日
                  刑事第二庭    法  官  涂裕洪
以上正本證明與原本無異。
如不服本判決應於收受判決後10日內向本院提出上訴書狀，並應
敘述具體理由；其未敘述上訴理由者，應於上訴期間屆滿後20日
內向本院補提理由書（均須按他造當事人之人數附繕本）「切勿
逕送上級法院」。
中    華    民    國   100    年    7     月    20    日
                                書記官  卓春成
附錄本判決論罪科刑法條全文：
毒品危害防制條例第10條
施用第一級毒品者，處六月以上五年以下有期徒刑。